【裁判字號】    91,交易,776
【裁判日期】    920812
【裁判案由】    過失致死
【裁判全文】
臺灣高雄地方法院刑事判決                        九十一年度交易字第七七六號
    公  訴  人  臺灣高雄地方法院檢察署檢察官
    被      告  甲○○
    選任辯護人  盧俊誠律師
右列被告因過失致死案件，經檢察官提起公訴（九十一年度偵字第二五六六三號、九
十一年度偵字第二六九八六號），本院判決如左：
    主  文
甲○○因過失致人於死，處有期徒刑伍月，如易科罰金，以佰元折算壹日。
    事  實
一、甲○○於民國九十一年十一月十八日晚間八時許，駕駛車牌號碼Ｃ七─五０二九
    號自用小客車，沿高雄縣岡山鎮○○○路由南往北行駛，途經該路與本工路之無
    號誌交岔路口時，本應注意駕駛人行經無號誌之交岔路口時應減速慢行，作隨時
    停車之準備，並應注意車前狀況，隨時採取必要之安全措施，以避免危險之發生
    ，而當時為夜間有照明，路面乾燥無缺陷，無障礙物，天候晴，視距良好，且依
    其智識、能力亦無不能注意之情事，竟疏未注意而未減速慢行，並以時速約七十
    公里之速度貿然直行，適有酒後駕車之陳忠和騎乘車號ＯＰＯ—二七五號重型機
    車沿同向行駛，欲於該交岔路口左轉，亦疏未注意轉彎車應讓直行車先行而貿然
    轉彎，甲○○駕駛之上開車輛右前車頭遂撞及陳忠和騎乘之重型機車左側車身，
    陳忠和因而人車倒地，致其受有頭骨外傷併顱內出血等傷害，經送醫後仍延至同
    日晚間十一時許不治死亡。甲○○肇事後，於其犯罪未發覺前，向來現場處理之
    員警承認肇事自首而願接受裁判。
二、案經高雄縣警察局岡山分局報請台灣高雄地方法院檢察署檢察官偵查起訴。
    理  由
一、訊據被告甲○○固不否認於右揭時、地發生本件交通事故，並致使被害人陳忠和
    死亡之事實，惟仍辯稱：我並沒有過失，當時我已經越過該路口的中心線，被害
    人才突然從右側冒出來要左轉本工路，我根本來不及煞車，是被害人來撞我的云
    云。經查：
  (一)按駕駛人應注意車前狀況，並隨時採取必要之安全措施，且行經無號誌之交岔路
    口時應減速慢行，作隨時停車之準備，為道路交通安全規則第九十三條第一項及
    第九十四條第三項所明文。查被告考領有小型車普通駕駛執照，有汽車駕駛人執
    照查詢結果一紙及道路交通事故調查報告表在卷可稽，故認前揭規定應屬被告應
    注意並能注意之事項。再依當時客觀情形，該路段為夜間有照明，且天候晴、道
    路形態為直路、路面乾燥無缺陷、無障礙物，視距良好等情，此有前揭道路交通
    事故調查報告表一份附卷可稽，是以依被告之智識、能力並無不能注意之情事，
    被告自應注意車前狀況，隨時採取必要之安全措施，且行經無號誌之交岔路口應
    減速慢行之規定。
  (二)本件肇事地點在高雄縣岡山鎮○○○路與本工路之交岔路口時，該交岔路口並未
    設有號誌，肇事前被告之車行方向為岡山北路由南往北直行，被害人則騎乘機車
    欲由同向車道於該交岔路口左轉本工路，肇事後被害人之機車倒放於岡山北路北
    向最外側車道邊，而被告之自用小客車亦停置於岡山北路北向內側車道上，車頭
    朝北偏西，自用小客車之煞車痕長十一點三公尺，煞車痕之起點係在該交岔路口
    內，然已於本工路中心線延伸線以北，而被害人機車於該交岔路口亦有明顯之刮
    地痕，另於岡山北路南向車道上有血跡，而被告駕駛之自用小客車乃係右前保險
    桿損壞、前擋風玻璃破損，而被害人騎乘之機車則係左後車身護板損壞、前輪左
    側損壞，此有道路交通事故調查報告表一份及現場照片二十幀附卷可證。綜合兩
車之關係位置、形態、車損情形，機車之行車方向、路線、倒地位置及被害人所
    遺留之血跡觀之，足認被害人本乃騎乘機車沿岡山北路由南往北方向行駛，行經
    該路與本工路交岔路口時，即貿然欲直接左轉進入該交岔路口轉為西向，其遭被
    告之自用小客車撞擊時，已係於本工路中心線之延伸線以北，而被告行經上開無
    號誌之交岔路口時，雖無證據證明其有超速之情形，然其亦未減速慢行，作隨時
    停車之準備，反而以約七十公里之高速行駛，且未注意車前狀況，隨時採取必要
    之安全措施，才會疏未注意被害人已由同向車道右側欲左轉進入交岔路口，被告
    駕駛之自用小客車右側車頭遂與被害人騎乘之機車左側側身相撞，被害人先彈至
    被告之自用小客車車頭上，再滾落至岡山北路南向車道上，而被害人之機車則撞
    往東北方，最後倒置於岡山北路北向最外側車道邊。再本件交通事故經送台灣省
    高屏澎區車輛行車事故鑑定委員會鑑定，再送台灣省車輛事故覆議鑑定委員會複
    驗，結果亦為相同認定，有上開二鑑定委員會之九十一年四月十日高屏澎鑑字第
    九一０五八八號鑑定意見書、九十二年六月十二日府覆議字第九二一０四四０號
    鑑定通知書各一份附卷可參。綜上，被告就本件車禍之發生，確有過失至為明確
    。
  (三)至被害人於飲酒後呼氣酒精濃度高達每公升零點八五五之狀況下仍駕駛機車，此
    有醫院檢驗報告單一紙附卷可稽（見九十一年度相字第一八五一號相驗卷），且
    被害人行至無號誌之交岔路口，依規定被害人為轉彎車應讓直行車先行，而被害
    人竟貿然由同向車道直接左轉，是被害人亦有違道路交通安全規則第一百零二條
    第一項第六款之規定，其對於本件交通事故之發生，雖然亦有重大過失，惟被告
    過失責任，已據本院認定如前，則被告過失責任不能因此解免。另辯護意旨辯以
    ：該路段之速限為時速七十公里，被告乃係於正常速限內駕駛，而本件交通事故
    之發生，乃係因被害人突然左轉側撞被告之自用小客車所致，此為任何行駛於正
    常車道之駕駛人均無法預料之事，況被告縱使有注意車前狀況且減速慢行，亦無
    法阻止被害人突然側轉之情形云云；惟被告於本件事故發生後已自承：「當時車
    速是時速七十公里」（見九十一年十一月十八日警訊筆錄）、「（問：你的車速
    ？）七十公里」、「（問：知道丁字路口要減速嗎？）我沒有超速」等語（見九
    十一年十一月十九日偵訊筆錄），足見被告自承其於行經該交岔路口當時，車行
    速度為時速七十公里，是被告雖未超過速限，然倘其於行經該交岔路口有減速慢
    行後再行起步，速度應不至達時速七十公里之快，則其應有注意到路邊有機車要
    左轉之可能，縱其未注意到有機車要左轉，如其車行速度較慢，則撞擊力即會降
    低，有可能被害人則不至因本件交通事故造成死亡之結果，是被告行經交岔路口
    未減速慢行，為本件交通事故肇事原因之一，堪以認定。
  (四)被害人因本件交通事故，受有頭部外傷併顱內出血等傷害，雖經送醫仍延至同日
    晚間十一時許不治死亡，業經臺灣高雄地方法院檢察署檢察官督同法醫師相驗明
    確，有相驗屍體證明書、勘驗筆錄及相驗報告書等在卷可憑（參臺灣高雄地方法
    院檢察署九十一年度相字第一八五一號相驗卷），是被害人死亡與被告之過失行
    為有具有相當因果關係甚明，至為顯明；本案事證已臻明確，被告犯行洵堪認定
    ，應予依法論科。
二、核被告所為，係犯刑法第二百七十六條第一項之過失致死罪。被告於肇事後偵查
    機關未發覺前，主動報警處理並坦承肇事接受裁判一情，業據證人乙○○即到場
    處理之員警到庭證述明確（參本院九十二年一月二十四日訊問筆錄），被告對於
    未發覺之罪自首而接受裁判，應依刑法第六十二條前段規定減輕其刑。爰審酌被
    告雖就本件交通事故有所其過失，並造成被害人死亡之嚴重結果，事後未與被害
    人家屬達成和解，然本件被害人酒後駕車且貿然轉彎，過失亦屬重大，被告犯後
    已坦承部分犯行，亦已賠償被害人家屬汽車強制險部分之新台幣（以下同）一百
    四十萬元等一切情狀，量處如主文所示之刑，並諭知易科罰金之折算標準。
據上論斷，應依刑事訴訟法第二百九十九條第一項前段，刑法第二百七十六條第一項
、第四十一條第一項、第六十二條前段，罰金罰鍰提高標準條例第一條前段、第二條
，判決如主文。
本案經檢察官吳協展到庭執行職務。
中      華      民      國      九十二     年      八     月    十二    日
                                  臺灣高雄地方法院交通法庭
                                      審判長法官  林水城
                                            法官  謝雨真
                                            法官  盧怡秀
右正本證明與原本無異。
如不服本判決，應於判決送達後十日內，向本院提出上訴狀。
                                          書記官  林佳蓉
中      華      民國      九十二     年      八     月    十二    日
附錄論罪科刑法條：
中華民國刑法第二百七十六條 (過失致死罪)
因過失致人於死者，處二年以下有期徒刑、拘役或二千元以下罰金。
從事業務之人，因業務上之過失犯前項之罪者，處五年以下有期徒刑或拘役，得併科
三千元以下罰金。


司法院資訊處製作；財團法人民間司法改革基金會備份。
